臺灣桃園地方法院刑事判決　　　　　　　96年度訴字第1439號
公　訴　人　臺灣桃園地方法院檢察署檢察官
被　　　告　乙○○
　　　　　　　　　　號
指定辯護人　本院公設辯護人　丙○○
被　　　告　戊○○
　　　　　　　　　　弄14號
指定辯護人　本院公設辯護人　丙○○
上列被告因強盜等案件，經檢察官提起公訴（九十六年度偵字第
一一四七號及第一八七七九號），本院判決如下：
    主  文
乙○○意圖為自己不法之所有，攜帶兇器，結夥三人以上，以脅
迫至使不能抗拒，而取他人之物，累犯，處有期徒刑柒年陸月；
又意圖為自己不法之所有，攜帶兇器，結夥三人以上，以脅迫至
使不能抗拒，而取他人之物，累犯，處有期徒刑柒年陸月；又共
同意圖為自己不法之所有，攜帶兇器，以強暴至使不能抗拒，而
取他人之物，累犯，處有期徒刑柒年陸月；又證人，於檢察官偵
查中，於案情有重要關係之事項，供前具結，而為虛偽陳述，累
犯，處有期徒刑陸月。應執行有期徒刑拾肆年。
戊○○意圖為自己不法之所有，攜帶兇器，結夥三人以上，以脅
迫至使不能抗拒，而取他人之物，累犯，處有期徒刑柒年陸月；
又意圖為自己不法之所有，攜帶兇器，結夥三人以上，以脅迫至
使不能抗拒，而取他人之物，累犯，處有期徒刑柒年陸月。應執
行有期徒刑拾壹年。
    事  實
一、乙○○前於民國九十四年間因違反毒品危害防制條例案件，
    經本院以九十四年度壢簡字第七七七號判處有期徒刑四月確
    定，甫於九十四年十月六日執行完畢。戊○○前於九十三年
    間因傷害案件，經臺灣高等法院以九十三年度上訴字第三一
    一號判處有期徒刑一年二月確定，於九十四年十一月十六日
    縮刑假釋出監並交付保護管束，至九十五年一月三十日縮刑
    期滿未經撤銷假釋，視為執行完畢。詎仍均不知悛悔，僅因
    缺錢花用，而與一名綽號「阿弟」據稱姓名為「徐啟恆」之
    成年男子（現另由檢察官偵辦中，下稱「阿弟」）共同基於
    意圖為自己不法所有之強盜犯意聯絡，先於九十五年十月中
    旬某日，由「阿弟」駕駛一部車號不詳之自用小客車搭載乙○○、戊○○前往某處雜貨店，由「阿弟」購得於客觀上對
    人之生命、身體安全具危險性足供為兇器使用之西瓜刀一把
    （未扣案），由乙○○購得鴨舌帽二頂、手套二雙及口罩三
    個（均未扣案），其後由乙○○、戊○○及「阿弟」先後於
    下列(一)、(二)時地為攜帶兇器結夥三人以上之加重強盜犯行，
    由乙○○及「阿弟」於下列(三)時地為攜帶兇器之加重強盜犯
    行：
  (一)於九十五年十月中旬某日凌晨零時三十分許，由「阿弟」駕
    車搭載乙○○及戊○○，前往桃園縣中壢市○○○路三六一
    號「清邁釣蝦場」附近，見甲○○落單於該處，遂由戊○○
    及「阿弟」在車上把風，乙○○則頭戴前開口罩及手著手套
    並持西瓜刀一把下車，並將該把西瓜刀舉向甲○○，以此脅
    迫方式至使甲○○不能抗拒，而強取甲○○之黃色手提包一
    只得逞（內含甲○○所有之皮夾一個、身分證及健保卡各一
    張、行動電話一支、現金新臺幣〈下同〉四百元、甲○○之
    夫陳國勝之身分證及健保卡各一張、甲○○之女陳伊娃之健
    保卡一張）。再由「阿弟」駕車搭載乙○○及戊○○逃逸，
    強盜所得之現金均分、行動電話則丟棄、相關證件則由乙○○取走。
  (二)於(一)之同日凌晨一時許，由「阿弟」駕車搭載乙○○及戊○○，前往桃園縣中壢市○○街與惠州路交岔路口即址設桃園
    縣中壢市○○路二二九號「清雲科技大學」後門附近，見僅
    庚○○與友人己○○二人在該處行走，遂推由「阿弟」在車
    上把風，乙○○與戊○○則均頭戴前開口罩及鴨舌帽，乙○○並持前開西瓜刀一把及戊○○並持疑似槍枝之物一枝（未
    扣案）下車，乙○○將該把西瓜刀直指庚○○之頸部並恫稱
    ：「別動，拿來（台語）」等語，而戊○○則將該枝疑似槍
    枝之物朝向己○○並嚇稱：「不要動（台語）」等語，以此
    等脅迫方式至使庚○○、己○○不能抗拒，而強取庚○○之
    綠色手提包一只得逞（內含庚○○之身分證、健保卡、汽車
    行照、駕照及郵局提款卡各一張及不詳金額之些許零錢）。
    再由「阿弟」駕車搭載乙○○及戊○○逃逸，強盜所得之財
    物均分，相關證件則由乙○○取走。
  (三)於(一)之同日凌晨四時許，由「阿弟」駕車搭載乙○○，前往
    桃園縣中壢市○○路○段四七號對面之丁○○○平時用以
    經營賣菜但未居住其中之鐵皮屋，遂由「阿弟」在車上把風
    ，乙○○則持前開西瓜刀一把下車入內（侵入建築物部分未
    據告訴），以該把西瓜刀割斷丁○○○身上皮包肩帶之強暴
    方式至使丁○○○不能抗拒，而強取丁○○○之黑色背包一
    只得逞（內含丁○○○之身分證、健保卡、機車駕照、郵局
    提款卡、聯邦銀行提款卡各一張、現金二千元）。再由「阿
    弟」駕車搭載乙○○逃逸，強盜所得之現金均分、相關證件
    則由乙○○取走。
  (四)又乙○○於九十六年五月十日、同年六月七日在桃園地方法
    院檢察署接受檢察官訊問偵查中，經檢察官當庭告以兼具證
    人身分並告知具結義務及偽證處罰後，竟另基於偽證之單一
    犯意，明知辛○○（另經檢察官為不起訴處分）並無於上列
    (一)、(二)、(三)時地與其有共同強盜之犯行，為使戊○○免受刑
    事追訴處罰，竟於具結後仍就辛○○有無共同強盜乙節與案
    情具有重要關係事項，虛偽陳述係與辛○○及一名綽號「阿
    弟」據稱姓名為「徐啟恆」之成年男子所共同強盜等語，足
    以影響國家偵查權之行使。
  (五)嗣於九十六年五月十日中午十二時三十分許，在桃園縣平鎮
    市○○路○段一三號，經警另案循線查獲乙○○。再於九
    十六年八月二日經檢察官於偵查中當庭令辛○○與乙○○對
    質後，始查悉上情。
二、案經桃園縣警察局中壢分局報告臺灣桃園地方法院檢察署檢
    察官偵查起訴。
    理  由
壹、程序事項：
一、被告以外之人於審判外之言詞或書面陳述，除法律有規定者
    外，不得作為證據。被告以外之人於偵查中向檢察官所為之
    陳述，除顯有不可信之情況者外，得為證據。被告以外之人
    於審判外之陳述，雖不符前四條之規定，而經當事人於審判
    程序同意作為證據，法院審酌該言詞陳述或書面陳述作成時
    之情況，認為適當者，亦得為證據。當事人、代理人或辯護
    人於法院調查證據時，知有第一百五十九條第一項不得為證
    據之情形，而未於言詞辯論終結前聲明異議者，視為有前項
    之同意，刑事訴訟法第一百五十九條第一項、第一百五十九
    條之一第二項，第一百五十九條之五分別定有明文。於本件
    中被告乙○○、戊○○及渠等二人之指定辯護人於本院審理
    中對於共同被告即證人乙○○於九十六年八月二日偵查中之
    證述、共同被告即證人戊○○於九十六年八月三日偵查中之
    證述、證人辛○○於九十六年八月二日偵查中之證述、被害
    人即證人甲○○、庚○○及丁○○○於警詢及偵查中之證述
    均同意作為證據，且均未於本院言詞辯論終結前聲明異議，
    是本院審酌該等言詞陳述作成之狀況，又非出於強暴、脅迫
    、利誘、詐欺、疲勞訊問、違法羈押或其他不正方法所取得
    ，故認為適當而均具有證據能力。
二、本件認定犯罪事實所引用之本件卷內所有卷證資料（包含文
    書證據等證據），並無證據證明係公務員違背法定程序所取
    得，被告乙○○、戊○○及渠等二人之指定辯護人於本院言
    詞辯論終結前就卷內所有之卷證資料之證據能力均表示無意
    見，且卷內之文書證據，亦無刑事訴訟法第一百五十九條之
    四之顯有不可信之情況與不得作為證據之情形，則依刑事訴
    訟法第一百五十九條之五之規定，本件認定犯罪事實所引用
    之本件卷證所有文書證據等證據，均有證據能力。
貳、實體事項：
一、訊據被告乙○○對於上揭犯罪事實(三)時地中與「阿弟」共同
    對被害人丁○○○為攜帶兇器之加重強盜犯行，以及上揭犯
    罪事實(四)之偽證犯行，業據其於本院審理中坦承不諱，核與
    被害人即證人丁○○○於警詢及偵查中、證人辛○○於九十
    六年八月二日偵查中所證述之情節均大致相符，復有被害人
    丁○○○具領之贓物認領保管單一紙在卷可參。足見被告乙○○此二部分之自白核與事實相符，應可採為論罪科刑之依
    據。
二、至被告乙○○、戊○○固坦承於上揭犯罪事實(一)、(二)時地，
    係由「阿弟」駕車搭載渠等二人，並於上揭犯罪事實(一)時地
    中「阿弟」及被告戊○○在車上把風，由被告乙○○頭戴前
    開口罩及手著手套並持西瓜刀一把下車而強取甲○○之黃色
    手提包一只得逞，於上揭犯罪事實(二)時地中，由「阿弟」在
    車上把風，被告乙○○、戊○○則均頭戴前開口罩及鴨舌帽
    ，被告乙○○並持前開西瓜刀一把下車，被告戊○○有持疑
    似槍枝之物一枝下車，被告乙○○向被害人庚○○恫稱：「
    別動，拿來（台語）」等語而強取被害人庚○○之綠色手提
    包一只得逞之事實，惟均矢口否認該二部分犯行該當於加重
    強盜之犯行，被告乙○○及辯護意旨辯稱：對被害人甲○○
    部分是否與強盜罪之構成要件相符，尚有疑問。伊並未拿刀
    架住被害人庚○○的脖子，只有手拿刀子叫被害人庚○○不
    要動而已云云；被告戊○○及辯護意旨辯稱：對被害人甲○○部分是否與強盜罪之構成要件相符，尚有疑問。上揭犯罪
    事實(二)時地，其手上雖有拿疑似槍枝之玩具槍一枝，只是跟
    乙○○一起下車而已，沒有對被害人講話或做什麼事情，因
    為乙○○手上有拿刀子，所以被害人會害怕，而且是乙○○
    搶庚○○的東西云云。惟查：
  (一)於上揭犯罪事實(一)時地中，被告乙○○有戴口罩及白色手套
    下車，並手持西瓜刀向被害人甲○○走去，並將西瓜刀舉向
    被害人甲○○，至使被害人甲○○心生畏懼欲逃跑而跌倒在
    地，被告乙○○即強取被害人甲○○之黃色手提包一只一節
    ，已據被害人即證人甲○○於警詢及偵查中證述明確在卷（
    參見九十六年度偵字第一四五三五號偵卷第十九頁、九十六
    年度偵字第一一四七號第一宗偵卷第一四九頁）；於上揭
    犯罪事實(二)時地中，被告乙○○、戊○○則均頭戴前開口罩
    及鴨舌帽，被告乙○○持前開西瓜刀一把、被告戊○○持疑
    似槍枝之物一枝下車，被告乙○○除僅距被害人庚○○一步
    多之距離，將該把長度大約五十公分之西瓜刀對著被害人庚○○之脖子並恫稱：「別動，拿來（台語）」等語，而被告
    戊○○則將該枝疑似槍枝之物朝向證人己○○並嚇稱：「不
    要動（台語）」等語，至使被害人庚○○心生畏懼而不敢動
    彈，被告乙○○即強取被害人庚○○之綠色手提包一只一節
    ，亦據被害人即證人庚○○於警詢、偵審中及證人己○○於
    本院審理中證述明確並互核大致相符在卷（參見九十六年度
    偵字第一一四七號第一宗偵卷第五頁、九十六年度偵字第
    一一四七號第二宗偵卷第十—十一頁、本院卷九十六年十
    月五日審判筆錄第五—八頁），衡以證人甲○○、庚○○及
    己○○三人與被告乙○○、戊○○二人間，於本件強盜案發
    生前均素昧平生且無仇恨怨隙，自均無甘冒偽證罪責，無端
    設詞誣陷被告乙○○及戊○○之理！是足認證人甲○○、庚○○及己○○三人上開所述，應顯較被告乙○○、戊○○二
    人空言否認為可採。
  (二)按強盜罪之強暴、脅迫，祇須抑壓被害人之抗拒或使被害人
    身體上、精神上，處於不能抗拒之狀態為已足，其暴力縱未
    與被害人身體接觸，仍不能不謂有強暴、脅迫行為；次按強
    盜罪所施用之強暴、脅迫手段，祇須足以壓抑被害人之抗拒
    ，使其喪失意思自由為已足，縱令被害人實際無抗拒行為，
    仍於強盜罪之成立，不生影響（最高法院二十二年度上字第
    三一七號及三十年度上字第三二三號判例意旨可資參照）
    。又刑法強盜罪之「至使不能抗拒」之構成要件在學理上固
    有主觀說、客觀說及折衷說三種見解，然於司法實務上向來
    一貫之立場係採客觀說見解（最高法院二十年度非字第二
    一號、二十二年度上字第二六四號、二十四年度上字第四
    四七號、二十六年度滬上字第九號、二十九年度上字第三
    一一二號、二十九年度上字第三四三八號、三十年度上字第
    二四八號、三十年度上字第三七三號判例意旨可資參照）
    。亦即認定被害人是否已達「至使不能抗拒」之程度，應以
    被告行為時之強弱程度綜合當時之具體事實，按多數人之客
    觀常態情狀決之，亦即視該手段施用於相類似之情狀下，是
    否足使一般人處於不能抗拒之制壓程度而定之。於本件上揭
    犯罪事實(一)時地中，被告乙○○既有戴口罩及白色手套下車
    ，並手持足供兇器使用之西瓜刀向被害人甲○○走去，並將
    西瓜刀舉向被害人甲○○；於本件上揭犯罪事實(二)時地中，
    被告乙○○、戊○○則既均有頭戴前開口罩及鴨舌帽，被告
    乙○○持足供兇器使用之西瓜刀一把、被告戊○○持疑似槍
    枝之物一枝下車，被告乙○○除僅距被害人庚○○一步多之
    距離，將該把長度大約五十公分之西瓜刀對著被害人庚○○
    之脖子並恫稱：「別動，拿來（台語）」等語，而被告戊○○則將該枝疑似槍枝之物朝向證人己○○並嚇稱：「不要動
    （台語）」等語，均如前述，該等行為在客觀上顯然均屬脅
    迫行為，且被害人甲○○、庚○○均已證稱會因此心生畏懼
    一情，亦如前述，顯見被害人甲○○、庚○○各處於上開情
    狀下，心理顯已極端畏懼不敢反抗，自已達喪失意思自由及
    不能抗拒之程度，再衡諸社會通念以觀，社會一般大眾如設
    身處地各處於被害人甲○○、庚○○之上開情狀下，亦即面
    對一位手持舉西瓜刀利器之歹徒，或同時另有一位歹徒持疑
    似槍枝之物，持向自身抑或持向身旁朋友並近距離恫嚇交付
    財物，否則將有可能對自己抑或身旁朋友採取不利行動，何
    人能從容不懼並斷然拒絕交付財物！益證自客觀說之立論下
    ，被害人甲○○、庚○○各於上揭犯罪事實(一)、(二)時地中之
    意思自由已全然受到被告乙○○、戊○○之抑壓而喪失並達
    於不能抗拒之程度一情，自堪認定，是以被告乙○○、戊○○及渠等二人辯護意旨所認於上揭犯罪事實(一)、(二)時地中之
    行為不該當強盜罪之構成要件云云，尚有未合而無足採。此
    外，復有被害人甲○○、庚○○具領之贓物認領保管單各一
    紙在卷可參。是被告乙○○、戊○○二人對於上揭犯罪事實
    (一)、(二)時地所為並非強盜犯行所為辯解，顯屬事後避重就輕
    推諉卸責之詞，殊無可採。
  (三)綜上所述，足認本件事證已臻明確，被告乙○○、戊○○之
    犯行均洵堪認定，應予依法論科。
三、按刑法第三百二十一條第一項第三款之攜帶兇器竊盜罪，係
    以行為人攜帶兇器竊盜為其加重條件，此所謂兇器，其種類
    並無限制，凡客觀上足對人之生命、身體、安全構成威脅，
    具有危險性之兇器均屬之，且祇須行竊時攜帶此種具有危險
    性之兇器為已足，並不以攜帶之初有行兇之意圖為必要（最
    高法院七十九年度台上字第五二五三號判例意旨可資參照）
    。查西瓜刀均係屬金屬製品，質硬而型尖，在客觀上足以危
    害他人生命、身體之安全，依上開判例意旨說明，該物品顯
    具有客觀危險性，自屬兇器無訛。至被告戊○○於上揭犯罪
    事實(二)中所持疑似槍枝之物一枝，並未扣案，又未送相關主
    管機關鑑定足資判定其材質為何、是否確為具有殺傷力之槍
    枝或足供兇器使用之物品，且依證人庚○○、己○○所述亦
    無從據以認定該疑似槍枝之物一枝確為具有殺傷力之槍枝或
    足供兇器使用之物品。據此，自難認該疑似槍枝之物係具有
    殺傷力之槍枝且足供為兇器使用之物品。核被告乙○○及戊○○就上揭犯罪事實(一)至(二)所為，均係犯刑法第三百三十條
    第一項之攜帶兇器結夥三人以上以脅迫至使不能抗拒而取他
    人之物之強盜既遂罪、攜帶兇器結夥三人以上以脅迫至使不
    能抗拒而取他人之物之強盜既遂罪；被告乙○○就上揭犯罪
    事實(三)至(四)所為，各係犯刑法第三百三十條第一項之攜帶兇
    器以強暴至使不能抗拒而取他人之物之強盜既遂罪、刑法第
    一百六十八條之偽證罪。又偽證罪所侵害之法益係國家之審
    判權，故對於同一訴訟案件，證人縱在偵查、第一審及第二
    審，先後多次具結而為虛偽之陳述，因所侵害國家審判權法
    益仍屬同一，自僅成立單一之偽證罪（最高法院八十九年度
    台上字第七五九一號判決意旨可資參照）。是被告乙○○雖
    於九十六年五月十日、同年六月七日在桃園地方法院檢察署
    接受檢察官訊問偵查中，經檢察官當庭告以兼具證人身分並
    告知具結義務及偽證處罰後而有二次偽證之行為，仍僅成立
    單一之偽證罪。又被告乙○○、戊○○及「阿弟」就上揭犯
    罪事實(一)、(二)之加重強盜犯行、被告乙○○及「阿弟」就上
    揭犯罪事實(三)之加重強盜犯行，各均具有犯意聯絡及行為分
    擔，各均為共同正犯。又被告乙○○就前開所犯加重強盜、
    加重強盜、加重強盜、偽證等四罪，犯意各別，應予分論併
    罰。被告戊○○就前開所犯加重強盜、加重強盜等二罪，犯
    意各別，亦應予分論併罰。又被告乙○○前於九十四年間因
    違反毒品危害防制條例案件，經本院以九十四年度壢簡字第
    七七七號判處有期徒刑四月確定，甫於九十四年十月六日執
    行完畢，被告戊○○前於九十三年間因傷害案件，經臺灣高
    等法院以九十三年度上訴字第三一一號判處有期徒刑一年二
    月確定，於九十四年十一月十六日縮刑假釋出監並交付保護
    管束，至九十五年一月三十日縮刑期滿未經撤銷假釋，視為
    執行完畢，此有渠等二人之臺灣高等法院被告全國前案紀錄
    表及臺灣桃園地方法院檢察署刑案資料查註紀錄表等件附卷
    可參，渠等二人各前受有期徒刑之執行完畢，於五年以內各
    故意再犯本件最重本刑為有期徒刑以上之罪，均為累犯，各
    應依刑法第四十七條第一項規定，加重其刑。又被告乙○○
    於其所虛偽陳述之案件，於本院裁判前自白，應依刑法第一
    百七十二條規定，減輕其刑。被告乙○○有二以上加重及減
    輕事由，爰依法先加後減之。爰審酌被告乙○○、戊○○正
    均值青壯之年，均不圖上進，僅因貪圖小利鋌而走險，而各
    為上開加重強盜等犯行，膽大妄為，危害社會治安甚鉅，並
    使社會善良百姓人人自危，嚴重斲傷社會善良風俗，犯罪情
    節非輕，惟念其犯後尚能坦認部分犯行等一切情狀，分別量
    處如主文所示之刑，並分別定其應執行之刑，以資懲儆。至
    公訴意旨雖對被告乙○○具體求處有期徒刑二十一年六月以
    上，對被告戊○○具體求處有期徒刑十四年四月以上等語，
    惟查，被告乙○○、戊○○所為上開加重強盜犯行中，均並
    未實際傷及被害人等，足認渠等二人良知尚未泯滅，故認公
    訴意旨此部分求刑，尚嫌過重，併予敘明。又被告乙○○、
    戊○○及「阿弟」各自所有供本件上揭犯罪事實(一)至(三)所用
    或預備之西瓜刀一把、鴨舌帽二頂、手套二雙、口罩三個、
    疑似槍枝之物一枝等物，均未扣案，且並無證據證明現均仍
    存在而無滅失情事，爰均不另為沒收之諭知，併予敘明。又
    中華民國九十六年罪犯減刑條例業於九十六年六月十五日立
    法三讀通過，並於九十六年七月十六日施行，雖本件被告乙○○所犯上開加重強盜三罪罪名及被告戊○○所犯上開加重
    強盜二罪罪名均係在九十六年四月二十四日以前，然均係中
    華民國九十六年罪犯減刑條例第三條第一項第十五款所規範
    之罪，且又分別經本院宣告逾有期徒刑一年六月之刑，自不
    得予以減刑，附予敘明。
據上論斷，應依刑事訴訟法第二百九十九條第一項前段，刑法第
二十八條、第三百三十條第一項、第一百六十八條、第一百七十
二條、第五十一條第五款、第四十七條第一項，判決如主文。
本案經檢察官何治蕙到庭執行職務。
中　　華　　民　　國　　96　　年　　10　　月　　12　　日
                        臺灣桃園地方法院刑事第十庭
                            審判長法  官  江  德  民
                                  法  官  蘇  昌  澤
                                  法  官  林  家  賢
上正本證明與原本相符。
如不服本判決，應於判決送達後十日內，向本院提出上訴狀（應
附繕本），上訴於臺灣高等法院。
                                  書記官  常  毓  生
中　　華　　民　　國　　96　　年　　10　　月　　16　　日
附錄本判決論罪科刑法條：
刑法第三百二十八條第一項：
意圖為自己或第三人不法之所有，以強暴、脅迫、藥劑、催眠術
或他法，至使不能抗拒，而取他人之物或使其交付者，為強盜罪
，處五年以上有期徒刑。
刑法第三百三十條第一項：
犯強盜罪而有第三百二十一條第一項各款情形之一者，處七年以
上有期徒刑。
刑法第一百六十八條：
於執行審判職務之公署審判時或於檢察官偵查時，證人、鑑定人
、通譯於案情有重要關係之事項，供前或供後具結，而為虛偽陳
述者，處七年以下有期徒刑。
